【裁判字號】    91,訴,1031
【裁判日期】    920424
【裁判案由】    常業詐欺等
【裁判全文】
臺灣臺北地方法院刑事判決                        九十一年度訴字第一三一號
    公  訴  人  臺灣臺北地方法院檢察署檢察官
    被      告  巳○○
    選任辯護人  舒建中律師
右列被告因常業詐欺等案件，經檢察官提起公訴（九十一年度偵字第一六一七六號）
及移
    主  文
巳○○共同以犯詐欺取財罪為常業，處有期徒刑壹年陸月。
如附表一（除已滅失者外）、附表二所示之物、變造之「卯○○」身分證上巳○○之
照片壹張均沒收。
    事  實
一、巳○○共同基於意圖為自己不法所有，行使偽造信用卡、偽造私文書及盜接他人
    電信設備通信之概括犯意，與子○○（綽號「大胖」）、寅○○（綽號「連長」
    、「豬公」）、丁○○（以上三人由檢察官另案偵辦中）及姓名、年籍均不詳，
    綽號「運將」、「阿俊」、「姐仔」、「長毛」、「偉仔」等成年人組成偽卡盜
    刷集團。由「阿俊」先自電話簿選定位於臺北縣市之各大鐘錶公司或金飾店之電
    話及住址，勘查地形及商店買賣模式，製作犯罪處所之地圖，並排定作案順序，
    先後約在台北縣中和市○○路古早傳說泡沫紅茶店或金石堂書店等地集合後，搭
    乘計程車前往擇定之鐘錶公司或金飾店後，分為二組，先由巳○○身穿繡有「電
    信公司」四字之藍色工作服與「阿俊」或「大胖」，向鐘錶公司或金飾店商店所
    在大樓管理員以檢修電話線為辭，向大樓之管理員出示異線裝移機移拆聯單及工
    程契約等單據矇混進入大樓開啟電信箱，再透過室外之電信箱盜接商店電話，另
    一組人員則持偽造信用卡前往鐘錶公司或金飾店內購物，表示要以刷卡付賬，惟
    所交付供店員刷卡之信用卡皆因故未能透過連線端末機完成線上刷卡手續，旋要
    求店員以電話向發卡銀行確認該信用卡為有效之信用卡，並透過電話以手工方式
    取得信用卡授權碼，俟店員撥電話向發卡銀行索取授權碼時，即由同謀之巳○○
    等人巳○○以其所有之小型電話連結至該商店電話線上之方式，進行同步監聽，
    聞前揭商店撥打至聯合信用卡中心索取授權碼撥號音結束後，即將商店與聯合信
    用卡中心之電話切斷，利用同一電話線與掌中精靈等小型電話轉接至事先設定之
    另一電話號碼為0000000000、0000000000、000000
    0000等處，旋巳○○即將掌中精靈關掉，由其餘集團成員佯裝為財團法人聯
    合信用卡處理中心（下稱聯合信用卡中心）職員，與購物之犯罪集團成員核對身
    分後，給予該商店錯誤之授權碼後等，同意商店以手動刷卡方式刷卡，並由購物
    之犯罪集團成員在確認消費金額之簽帳單（一式三聯）上偽造「王志強」、「許
    琨府」等署押，偽造「王志強」、「許琨府」名義之簽帳單並進而行使，使鐘錶
    商店之店員陷於錯誤，而交付財物，巳○○每次既遂可自其中分得新台幣（下同
    ）二千元，足生損害於發卡銀行、信用卡處理中心、「王志強」、及「許琨府」
    及出售鐘錶、金飾之公司或銀樓負責人。巳○○及子○○、寅○○、丁○○及綽
    號「運將」、「阿俊」、「姐仔」等人即以此為常業，賴以維生。詳細之時間、
    地點及詐欺之財物如下：
  (一)九十一年七月二十六日下午三時五十分：丁○○前往台北縣中和市○○街三十三
    號之甲○○○○，由店長施珮莉接待，以卡號0000000000000000之偽造信用卡，
    在如附表一編號一之簽帳單（一式三聯）上偽簽「王志強」署押各一枚刷卡，購
    買價值新台幣（下同）十萬三千八百元之金元寶三個、金條四條後離去。事後施
    珮莉向聯合信用卡中心請款時，始發現該卡號為偽卡。
  (二)九十一年七月二十六日下午七時：丁○○前往位於台北縣土城市○○路○段一五
    四號午○○○○司土城分公司，由店員辛○○接待，以卡號0000000000000000偽
    造信用卡，在如附表一編號二之簽帳單（一式三聯）上偽簽「王志強」署押各一
    枚後，刷卡購買價值十三萬五千元之勞力士錶一支離去。事後午○○○○司土城
    分公司向聯合信用卡中心請款時，始發現並無該筆刷卡資料，而調閱電話通聯紀
    錄。
  (三)九十一年七月二十九日下午四時三十八分：綽號「姐仔」之女子及丁○○先後前
    往位於台北市○○路○段一○二號癸○○○○眼鏡公司信義店，「姐仔」先向店
    內小姐以卡號0000000000000000之偽造信用卡購買價值三十一萬九千三百元之勞
    力士女錶一支，在如附表一編號三之簽帳單（一式三聯）上偽簽「何青」署押各
    一枚，丁○○則持卡號0000000000000000之偽造信用卡，在如附表一編號四之簽
    帳單（一式三聯）上偽簽「王志強」署押各一枚，向店長庚○○購買共計十七萬
    八千元之勞力士男錶二支後從容離去。事後癸○○○○眼鏡公司向聯合信用卡中
    心請款時，始知並無前二筆刷卡資料。
  (四)九十一年七月三十日下午四時：丁○○前往位於台北縣新莊市○○路一三一號己○○○○寶公司，持卡號0000000000000000之偽造信用卡，在如附表一編號五之
    簽帳單一式三聯上偽簽「王志強」署押各一枚，向店長乙○○購買價值十一萬七
    千元之金飾手鍊後離去。之後又有另一名不詳姓名成年男子進入，持卡號000000
    0000000000之偽造信用卡，在如附表一編號六之簽帳單（一式三聯）上偽簽「許
    琨府」名義，購買價值七萬七千六百元之金飾後離去。隔日，台北縣政府警察局
    土城分局告知逮捕「王志強」，乙○○始電洽聯合信用卡中心查詢得知並無七月
    三十日之交易紀錄，始知受騙。
  (五)九十一年七月三十一日下午一時三十分：丁○○前往台北縣土城市○○街二四號
    一樓壬○○○○樓，巳○○則與「阿俊」在電信箱旁操作。因前日即七月三十日
    該銀樓即遭人持偽卡盜刷，丁○○同樣欲以刷卡方式購買手鍊，然刷卡機無法顯
    示卡號，店員丑○○則發覺有異，至公寓樓梯間電信箱旁發現身背電話線之巳○○及正在電信箱擬接線之「阿俊」，丑○○立即報警，巳○○與「阿俊」在警察
    未到前逃逸，而店內之丁○○則為警當場逮捕，事後阿俊並交付六萬八千元予巳
    ○○花用。九十一年八月三日巳○○與阿俊共同基於變造身分證之犯意聯絡，在
    台北縣土城市某不詳地點之網路咖啡店內交付其相片予「阿俊」，由「阿俊」換
    貼巳○○照片在卯○○遺失之身分證上加以變造，「阿俊」於九十一年八月六日
    將變造之卯○○身分證交付巳○○隨身攜帶，擬供管理員查驗之用（並未拿出行
    使），足以生損害於卯○○及戶政機關對戶政監理之正確性。
  (六)九十一年八月六日下午十六時六分：巳○○與「大胖」前往位於台北市○○○路
    ○段二三五號未○○○，向大樓管理員周駿詢問電信箱之位置後，即在電信箱旁
    擬將開關裝上，「大胖」先行離去。「姐仔」則前往未○○○一樓金生儀鐘錶公
    司，向店員洪雅芬表示欲以刷卡購買價值三十四萬一千四百元之勞力士對錶。第
    一次刷卡未成功，「姐仔」接聽行動電話後即以要提領現金為由，匆忙離開。金
    生儀鐘錶公司店長察覺有異，即至電信箱旁要求巳○○出示證件，巳○○逃跑不
    及而被當場逮捕送警處理，並扣得巳○○所持有之如附表二所示之物。
二、案經臺北市政府警察局大安分局報告臺灣臺北地方法院檢察署檢察官偵查起訴及
    移送併案審理。
    理  由
一、訊據被告巳○○對於攜帶如附表二所示之物於前揭時間，前往前揭大樓之電信箱
    旁，由「阿俊」或「大胖」架設掌中精靈等電信設備，而由其把風或轉接電話，
    知悉其餘集團之人則到店內刷卡，除每次獲取二千元外，土城銀樓那次事後「阿
    俊」並朋分六萬八千元等情，惟辯稱：並未看過偽造之信用卡云云。本院查：
  (一)前揭犯罪事實業據證人施珮莉、辛○○、庚○○、乙○○、丑○○、洪雅芬分別
    於警詢及本院調查中證述詳實，且證人周駿亦於警詢中指認被告即為九十一年八
    月六日至未○○○佯稱為電信員工之男子，並有被告至該電信箱之照片四張在卷
    可佐（九十一年度偵字第一六一七六號卷第五八、五九頁）。共犯丁○○（證人
    丑○○誤為丙○○）亦於本院調查中供稱：曾在泡沫紅茶店見過巳○○，盜刷信
    用卡都是簽「王志強」，信用卡是由「連長」交付的‧‧‧，連長告訴我打電話
    去跟銀行照會時，銀行都是自己人‧‧‧，店家都會直接用電話詢問銀行照會，
    然後問王志強的身分資料，伊就背王志強之身分資料，之後銀行的人就與店家通
    話，店家就會用手刷卡之方式，因為銀行的人有給店家授權號碼等語可知。被告
    等人所組成之集團，係同時分為二組進行，一組即被告與「阿俊」或「大胖」在
    被害人店家之大樓電信箱轉接電話，另一組人員則進入店家內刷卡購買高額之財
    物一節明確。
  (二)共犯丁○○、「姐仔」所持用之卡號分別為0000000000000000、00000000000000
    00號信用卡，前六碼卡號為中國國際商業銀行所有之編碼，另外犯罪事實欄一之
    (四)所示之不詳姓名之男子所持用之0000000000000000之信用卡，為荷蘭銀行之編
    碼，此有聯合信用卡中心（九二）聯卡會計字第○五八號函在卷為證（本院卷第
    一九八頁）。惟前揭三張信用卡並非中國國際商業銀行或荷蘭銀行所發行，亦有
    中國國際商業銀行九十二年三月四日（九二）中凱字第○二○一號函（本院卷第
    二三三頁）及荷蘭銀行九十二年三月三日（風管）荷銀（信）字第九二○三○五
    號函（本院卷第二二九頁）在卷為證，顯然前揭三張信用卡均係偽造。卷附偽造
    之信用卡簽帳單（詳如附表一所示），可證共犯以刷卡方式詐取財物之事實。被
    告既坦承參與本件盜刷信用卡集團之犯行，且於每次出發前均在泡沫紅茶店集合
    ，事前「阿俊」並告知被告集團其他成員之行為，事後被告除每件二千元之報酬
    外，另分得六萬八千元等語，可見被告確有正犯之犯意聯絡，則對其餘共犯行使
    偽造信用卡之行為，亦應共同承擔刑事責任，被告所辯並未見過前揭卡號之信用
    卡云云，亦無解於被告此部分之刑責。
  (三)扣案如附表二所示之掌中精靈電話、耳機、空力套件、迷你電話機、尖嘴鉗、斜
    口鉗、起子、犯罪地圖、廠商資料、電話簿廠商資料、廠商名片、異線裝移機移
    拆聯單、工程契約及開關乙組係於被告巳○○遭逮捕當日於身上所繫之腰包內一
    併查獲，其中掌中精靈電話、耳機、空力套件、迷你電話機及開關一組即係與被
    害店家之大樓電信箱連接，用以盜接電話。而異線裝移機移拆聯單及被告所身穿
    之繡有「電信公司」四字之藍色上衣一件，則係被告佯裝電信公司人員工作之用
    。ＭＯＴＯＲＯＬＡ牌手機（電話號碼為0000000000）係被告所有，
    而ＮＯＫＩＡ牌手機（電話號碼為0000000000）係「阿俊」交付被告
    使用，均係與其餘共犯聯絡之工具，業據被告於本院九十二年四月三日調查中供
    述詳實，此外並有癸○○○○公司、壬○○○○樓之電話通聯紀錄各一份在卷，
    足證被告等人盜接他人電信設備通信之犯行。
  (四)扣案之已換貼被告照片之「卯○○」身分證，業經卯○○本人申報遺失補發，有
    本院電話查詢紀錄表一紙足參（本院卷第二四八頁），被告變造身分證之犯行亦
    足堪認定。
  (五)本件被告犯行明確，自應依法論科。
二、論罪科刑之理由：
  (一)核被告巳○○所為，除犯刑法第二百零一條之一第二項之行使偽造信用卡罪（此
    部分經公訴人當庭追加起訴法條）、第三百四十條之常業詐欺罪外，如犯罪事實
    欄一之(一)、(二)、(三)及(四)所為，尚犯刑法第二百十六條、第二百十條之行使偽造私
    文書罪及違反電信法第五十六條第一項之盜接他人電信設備通信罪。被告如犯罪
    事實欄一之(五)所為，尚犯刑法第二百十二條之變造特種文書罪。
  (二)被告就變造身分證部分，與綽號「阿俊」之成年男子有犯意之聯絡及行為之分擔
    ，為共同正犯。被告就其餘犯行部分，則與子○○（綽號「大胖」）、寅○○（
    綽號「連長」、「豬公」）、丁○○及姓名、年籍均不詳，綽號「運將」、「阿
    俊」、「姐仔」、「長毛」、「偉仔」等成年人，有犯意之聯絡及行為之分擔，
    均為共同正犯。又偽造私文書之低度行為，為行使偽造私文書之高度行為所吸收
    ，不另論罪。又如附表一所示之文書上偽造署押之行為，為偽造行為之部分行為
    ，亦不另論罪。
  (三)被告先後多次行使偽造信用卡罪、行使偽造私文書罪、盜接他人電信設備通信之
    犯行，時間緊接，手段相同，各係觸犯構成要件相同之罪名，顯係基於概括犯意
    為之，各依連續犯規定從一重論處，並各加重其刑。被告上開行使偽造信用卡、
    行使偽造私文書罪、盜接他人電信設備通信罪、變造特種文書罪及常業詐欺罪間
    ，有方法目的之牽連關係，應從一重之常業詐欺罪論處。
  (四)被告持有變造之「卯○○」身分證，並未持以行使，故僅論變造行為之犯行，公
    訴人認被告涉犯行使變造特種文書罪嫌，容有違誤，此部分不另為無罪之諭知。
  (五)併案部分與起訴部分有集合犯之事實上一罪，及連續犯之裁判上一罪之關係，本
    院自應一併審酌，附此敘明。
  (六)本院審酌被告所參與之盜刷信用卡集團，事前縝密規劃，設備齊全，集團內部角
    色分工，並鎖定規模較大之鐘錶公司或珠寶銀樓為目標，係屬新興之智慧型犯罪
    ，對社會交易秩序有相當大之影響，且犯案次數眾多，對被害人之損害非微，被
    告犯罪之動機、手段、智識程度、在集團中所擔任之角色、犯罪之所得，及犯後
    知所悔悟、態度尚稱良好等一切情狀，量處如主文所示之刑，以資警懲。
三、如附表一所示之簽帳單一式三聯，其中第一聯客戶存查，係被告參與之集團所有
    供犯罪所用之物，雖未扣案，但不能證明業已滅失，故均依法宣告沒收。其餘第
    二、三聯上偽造之「王志強」、「何青」、「許琨府」之署押，除已滅失者外，
    不問屬於犯人與否，均依刑法第二百十九條之規定沒收。扣案如附表二所示之掌
    中精靈電話、耳機、空力套件、迷你電話機、開關一組等電信器材，不問屬於犯
    人與否，均依電信法第六十條之規定沒收。附表二其餘物品，及扣案之「卯○○
    」身分證上被告之照片一張，係被告所有供犯罪所用之物，業據其供陳在卷，均
    依法宣告沒收。
四、公訴意旨另以：被告巳○○同前述之概括犯意，分別於九十一年七月二日前往寶
    鴻堂鐘錶公司、九十一年七月二十六日前往明珠銀樓、九十一年七月二十九日前
    往午○○○○司土城分公司、九十一年七月三十日前往土城壬○○○○樓及九十
    一年八月六日午○○○○司忠孝分公司而為相同之犯行，因認就此部分亦犯刑法
    第二百零一條之一第二項之行使偽造信用卡罪、第二百十六條、第二百十條之行
    使偽造私文書罪、第三百四十條之常業詐欺罪及違反電信法第五十六條第一項之
    盜接他人電信設備通信罪嫌。訊據被告則堅詞否認參與此部分之犯行，辯稱：第
    一次是在九十一年七月二十六日，七月二日人在台中，並未去過這些地方，也不
    知道集團內其他人是否有去，「阿俊」不希望伊知道太多，所以沒說等語。本院
    查：
  (一)九十一年七月二日寶鴻堂鐘錶公司部分：證人即店長戊○○到庭證稱：刷卡之客
    戶姓名為「陳尚群」，並非本件被告等人所為，警員有告知係他人所為，已另外
    移送士林地檢署處理等語，可知本次並非被告等人所為。
  (二)九十一年八月六日午○○○○司忠孝分公司部分：證人即大樓管理員方九龍於警
    局中指認並未見過被告，且盜刷者係以慶豐銀行卡號，偽簽「游松儒」名義，亦
    與前述情形不同，並無積極證據證明為被告集團所為。
  (三)九十一年七月二十九日午○○○○司土城分公司部分：證人即當日經過電信箱之
    鄰居衛江百合到庭無法指認被告，此部分不能證明被告確有參與。
  (四)九十一年七月二十六日明珠銀樓部分：證人即負責人辰○○到庭證稱並未見過被
    告，此部分不能證明被告確有參與。
  (五)九十一年七月三十日土城壬○○○○樓部分：證人丑○○當日並未去電信箱旁，
    無從指認，不能證明被告確有參與。
  (六)綜上所述，不能證明被告參與上述之犯行或有何犯意之聯絡。公訴人認被告此部
    分亦共犯刑法第二百零一條之一第二項行使偽造信用卡罪、第二百十六條、第二
    百十條之行使偽造私文書罪、第三百四十條之常業詐欺罪及違反電信法第五十六
    條第一項之盜接他人電信設備通信罪即有未合。此外復查無其他積極證據證明被
    告確有公訴人所指此部分之犯行。惟公訴意旨認此部分與前揭論罪科刑之部分有
    連續犯之裁判上一罪之關係，爰不另為無罪之諭知。
據上論斷，應依刑事訴訟法第二百九十九條第一項前段、電信法第五十六條第一項、
第六十條、刑法第十一條前段、第二十八條、第五十六條、刑法第二百零一條之一第
二項、第二百十六條、第二百十條、第二百十二條、第三百四十條、第三十八條第一
項第二款、第二百十九條，罰金罰鍰提高標準條例第一條前段，判決如主文。
本案經檢察官戴東麗到庭執行職務
中      華      民      國    九十二    年      四      月    二十四    日
                                      臺灣臺北地方法院刑事第五庭
                                          審判長法  官  廖紋妤
                                                法  官  蔡世祺
                                                法  官  紀文惠
右正本證明與原本無異。
如不服本判決，應於判決送達後十日內向本院提出上訴狀(應抄附繕本)。告訴人
或被害人如對於本判決不服者，應具備理由請求檢察官上訴，其上訴期間之計算
係以檢察官收受判決正本之日期為準。
                                                書記官  林妙穗
中      華      民      國      九十二年    四    月    二十四   日
附表一：簽帳單（一式三聯）
┌──┬─────┬───────┬───────┬──────────┐
│編號│授 權 碼  │ 第  一  聯： │ 第  二  聯： │   第  三  聯 ：    │
│    │          │ 客 戶 存 查  │ 商 店 自 存  │ 聯合信用卡中心存查 │
├──┼─────┼───────┼───────┼──────────┤
│ 一 │  018354  │ 整聯沒收     │ 已滅失       │ 王志強署押一枚沒收 │
│    │          │              │              │（本院卷第一五一頁）│
│    │          │              │              │                    │
├──┼─────┼───────┼───────┼──────────┤
│ 二 │  018354  │ 整聯沒收     │ 已滅失       │ 已滅失（影本見九十 │
│    │          │              │              │ 一年度偵字第二二○ │
│    │          │              │              │ 二○號卷第四十頁下 │
│    │          │              │              │ 方）               │
├──┼─────┼───────┼───────┼──────────┤
│ 三 │  023644  │ 整聯沒收     │何青署押一枚沒│ 何青署押一枚沒收   │
│    │          │              │收（本院卷第八│（本院卷第八八頁正面│
│    │          │              │八頁正面）    │）                  │
├──┼─────┼───────┼───────┼──────────┤
│ 四 │  063056  │ 整聯沒收     │王志強署押一枚│王志強署押一枚沒收  │
│    │          │              │沒收（本院卷第│（本院卷第八八頁背面│
│    │          │              │八八頁背面）  │）                  │
├──┼─────┼───────┼───────┼──────────┤
│ 五 │  023655  │ 整聯沒收     │王志強署押一枚│ 已滅失             │
│    │          │              │沒收（本院卷第│                    │
│    │          │              │一二三頁）    │                    │
├──┼─────┼───────┼───────┼──────────┤
│ 六 │  215864  │ 整聯沒收     │許琨府署押一枚│ 已滅失             │
│    │          │              │（本院卷第一二│                    │
│    │          │              │四頁）        │                    │
└──┴─────┴───────┴───────┴──────────┘
附表二：
繫腰工具袋、掌中精靈電話、耳機、空力套件、迷你電話機、尖嘴鉗、斜口鉗、起子
、犯罪地圖、廠商資料、電話簿廠商資料、廠商名片、異線裝移機移拆聯單、工程契
約、電信公司工作服、ＭＯＴＯＲＯＬＡ牌手機（電話號碼為0000000000
）、ＮＯＫＩＡ牌手機（電話號碼為0000000000）、開關乙組等物。
電信法第五十六條第一項
意圖為自己或第三人不法之利益，以有線、無線或其他電磁方式，盜接或盜用他人電
信設備通信者，處五年以下有期徒刑，得併科新台幣一百五十萬元以下罰金。
電信法第六十條
犯第五十六條至第五十八條之罪者，其電信器材，不問屬於犯人與否，沒收之。
中華民國刑法第二百零一條之一
意圖供行使之用，而偽造、變造信用卡、金融卡、儲值卡或其他相類作為簽帳、提款
、轉帳或支付工具之電磁紀錄物者，處一年以上七年以下有期徒刑，得併科三萬元以
下罰金。
行使前項偽造、變造之信用卡、金融卡、儲值卡或其他相類作為簽帳、提款、轉帳或
支付工具之電磁紀錄物，或意圖供行使之用，而收受或交付於人者，處五年以下有期
徒刑，得併科三萬元以下罰金。
中華民國刑法第二百一十六條
 (行使偽造變造或登載不實之文書罪)
行使第二百十條至第二百十五條之文書者，依偽造、變造文書或登載不實事項或使登
載不實事項之規定處斷。
中華民國刑法第二百一十條
 (偽造變造私文書罪)
偽造、變造私文書，足以生損害於公眾或他人者，處五年以下有期徒刑。
中華民國刑法第二百一十二條
 (偽造變造特種文書罪)
偽造、變造護照、旅券、免許證、特許證及關於品行、能力服務或其他相類之證書、
介紹書，足以生損害於公眾或他人者，處一年以下有期徒刑、拘役或三百元以下罰金
。
中華民國刑法第三百四十條
以犯第三百三十九條之罪為常業者，處一年以上七年以下有期徒刑，得併科五萬元以
下罰金。


司法院資訊處製作；財團法人民間司法改革基金會備份。
